臺灣雲林地方法院刑事判決
111年度交易字第221號
聲  請  人  臺灣雲林地方檢察署檢察官
被      告  葉祥熙


上列被告因過失傷害案件，經檢察官聲請以簡易判決處刑（111
年度偵緝字第182號），本院虎尾簡易庭認不應以簡易判決處刑
，改由本院刑事庭依通常程序審理，並判決如下：
    主  文
本件公訴不受理。
    理  由
一、按檢察官聲請以簡易判決處刑之案件，經法院認為有刑事訴
    訟法第451條之1第4項但書之情形者，應適用通常程序審判
    之，刑事訴訟法第452條定有明文。經查，本件經本院審理
    後，認有刑事訴訟法第451條之1第4項但書第3款之情形，依
    據前揭規定，應適用通常程序審判之，合先敘明。
二、聲請簡易判決處刑意旨略以：被告葉祥熙於民國109年9月17
    日晚上11時50分許，駕駛車牌號碼000-0000號自用小客車搭
    載告訴人陳德峯，沿雲林縣斗六市大同路由東往西方向行駛
    ，本應注意夜間行經閃光紅燈號誌交岔路口，支線道車應暫
    停讓幹線道車先行，並隨時採取必要之安全措施，而當時並
    無不能注意情事，竟疏未注意及此，適有案外人孫永全(孫永
    全涉嫌過失傷害部分，因其與陳德峯於110年10月17日調成
    立，另經檢察官為不起訴處分)駕駛車牌號碼0000-00號自用
    小客車沿雲林縣斗六市永安路由南往北方向駛至，亦疏未注
    意車前狀況而閃避不及，兩車發生碰撞，使告訴人受有左側
    第三至第七根肋骨骨折之傷害。因認被告涉犯刑法第284條
    前段之過失傷害罪嫌。
三、按：
　㈠刑法第284條前段之過失傷害罪，依同法第287條前段規定，
    須告訴乃論。
　㈡告訴乃論之罪，其告訴應自得為告訴之人知悉犯人之時起，
    於6個月內為之，刑事訴訟法第237條第1項定有明文。又告
    訴乃論之罪，未經告訴或其告訴經撤回或已逾告訴期間者，
    應為不受理之判決，且得不經言詞辯論為之，刑事訴訟法第
    303條第3款、第307條定有明文。所謂「未經告訴」，包含
    未經合法告訴（最高法院82年度台非字第231號判決意旨參
    照）。
　㈢依鄉鎮市調解條例第31條規定：告訴乃論之刑事事件由有告
    訴權之人聲請調解者，經調解不成立時，鄉、鎮、市公所依
    其向調解委員會提出之聲請，將調解事件移請該管檢察官偵
    查，並視為於聲請調解時已經告訴。此視為於聲請調解時已
    經告訴之前提，必係由有告訴權人聲請調解才可以（最高法
    院90年度台上字第4390號判決意旨參照）。而同條例第10條
    第1、2項分別規定：聲請調解，由當事人向調解委員會以書
    面或言詞為之。言詞聲請者，應製作筆錄；書面聲請者，應
    按他造人數提出繕本。前項聲請，應表明調解事由及爭議情
    形。
　㈣刑事訴訟法第273條第6項所謂起訴之行為有欠缺，應命補正
    者，係指起訴之法定程式有欠缺，且得補正者（如起訴書未
    簽名蓋章、漏列被告年齡特徵等）之情形而言。如起訴之必
    備要件有所欠缺（即欠缺起訴之合法要件），因起訴不合法
    ，無可補正，自不在裁定命其補正之範疇。在告訴乃論之罪
    ，告訴權人之告訴為刑事訴追要件，係起訴之法定必備要件
    ，檢察官縱得就告訴乃論之罪進行偵查，惟若未據有告訴權
    之人於法定期間提起告訴，既因欠缺訴追要件，依法不得提
    起公訴，故如公訴人未注意及此，竟就欠缺訴追要件之告訴
    乃論之罪提起公訴，此即屬欠缺起訴之法定必備要件，依上
    開說明，非屬可由公訴人補正之事項，受理法院自應依據刑
    事訴訟法第303條第3款規定，為公訴不受理之判決，上開訴
    追要件之欠缺，亦無法由告訴人於告訴期間屆滿之後，以言
    詞向犯罪偵查機關陳述以為補正。　
四、經查：
　㈠被告係於109年9月17日晚間11時50分許駕車（即白牌計程車
    ）搭載告訴人，並發生本案車禍事故，導致乘客告訴人受傷
    ，足徵告訴人於案發當日即已知悉被告係本案車禍事故之肇
    事者，故本案告訴期間應自告訴人知悉犯人之時起之翌日即
    109年9月18日起算6個月，並於110年3月17日期滿，亦即告
    訴人至遲應於110年3月17日提出本案過失傷害之告訴，始屬
    合法。
　㈡聲請簡易判決書雖依據告訴人於偵查中所述（偵卷第147至14
    9頁），主張告訴人至遲於109年12月24日已向調解委員會聲
    請調解，且於調解不成立時，表示移請檢察官檢察官偵查，
    依據鄉鎮市調解條例第31條規定，視為聲請調解時，提出告
    訴等語。然查，本案交通事故前經案外人孫永全之保險人員
    ，於109年12月24日向雲林縣斗六市公所聲請調解，並由雲
    林縣斗六市調解委員會安排於110年1月13日、25日進行調解
    ，案外人孫永全及告訴人並自行相約於110年2月1日到場進
    行調解，被告均未到場，有雲林縣斗六市公所111年6月23日
    斗六市民字第1110017357號函暨聲請調解書（聲請人郭○○）
    、調解案件簽到簿（聲請人孫永全，對造人葉祥熙、乘客陳
    德峯）附卷可參（本院虎簡卷第37、39、49頁），足見上開
    調解案件之聲請原係案外人孫永全（由保險人員聲請）所提
    出，告訴人、被告均係立於對造人身分，告訴人並未向調解
    委員會聲請調解，依據前揭三、㈢說明，自無從以告訴人聲
    請調解時，視為已經對被告提出告訴。
　㈢本案告訴人於110年3月19日始對被告提出告訴（參偵卷第19
    至25頁之告訴人警詢筆錄），顯已逾越告訴期間，是認本案
    未經合法告訴，且此項訴訟要件之欠缺無從補正，爰依前揭
    三、㈠㈡說明，諭知不受理之判決。
五、據上論斷，應依刑事訴訟法第452條、第303條第3款、第307
    條之規定，判決如主文。
本案經檢察官段可芳聲請簡易判決處刑。　　
中　　華　　民　　國　　111 　年　　8 　　月　　18　　日
                  刑事第四庭  法  官  陳雅琪
以上正本證明與原本無異。　　　　　　　　　
如不服本判決，應於判決送達後20日內，向本院提出上訴狀。（
須附繕本）
                              書記官  陳怡心
中　　華　　民　　國　　111 　年　　8 　　月　　19　　日